【裁判字號】    95,訴,670
【裁判日期】    950622
【裁判案由】    毒品危害防制條例
【裁判全文】
臺灣臺中地方法院刑事判決               95年度訴字第670號
公  訴  人  臺灣臺中地方法院檢察署檢察官
被      告  丁○○
指定辯護人  本院公設辯護人戊○○
上列被告因違反毒品危害防制條例案件，經檢察官提起公訴（95
年度偵字第1630號），本院判決如下：
    主  文
丁○○連續販賣第一級毒品，處有期徒刑捌年貳月；扣案之第一
級毒品海洛因參包（合計淨重零點貳柒公克，空包裝重零點捌貳
公克）均沒收銷燬之；販賣所得財物新臺幣參萬玖仟元沒收之，
如全部或一部不能沒收時，以其財產抵償之。
    犯罪事實
一、丁○○明知海洛因為毒品危害防制條例所稱之第一級毒品，
    不得販賣，竟仍基於營利之意圖及販賣第一級毒品海洛因之
    概括犯意，於不詳時、地，自真實姓名年籍不詳綽號「阿文
    」之男子處，購入數量不明之第一級毒品海洛因後，即自民
    國94年９月間起至95年１月中旬某日（時間約在１月日之
    前３天左右）止，先後次，經由甲○○以00- 00000000號
    之家用市內電話或0000000000號之行動電話撥打其持用之00
    00000000號行動電話聯絡後，約在臺中縣石岡鄉○○街某７
    ─便利超商門口、臺中縣東勢鎮街上、東勢麥當勞、東勢
    加油站等不特定地點會面，而以新臺幣（下同）１千元（
    次）、２千元（２次）、７千元（２次）、１萬元（１次）
    不等之價格，將數量不詳之第一級毒品海洛因，販售予甲○○，並向甲○○收取價款（總計為３萬９千元）。嗣其於95
    年１月日上午時１０分許，經由甲○○以00- 00000000號
    電話撥打其持用之0000000000號行動電話聯絡後，承前概括
    犯意，欲將３包海洛因（合計淨重0.27公克，空包裝重0.82
    公克），以約定之３千元價格，販售予甲○○，並依甲○○
    之指示，於同日中午時許，前往臺中縣新社鄉○○路○段
    號甲○○住處，將該３包海洛因以香菸盒裝盛，置於甲○○住處前之電線桿下方，正待向甲○○收取價款之際，因甲○○之母丙○○發覺有異，經撿拾起該香菸盒，發覺內藏為
    疑似毒品之物，復經入內呼喚甲○○之父乙○○出外查看，
    丁○○見機不對，隨即拔腿逃逸，惟因乙○○沿途追呼「搶
    劫！」，仍為不知名之路人、乙○○及自後趕到之己○○（
    為休假警員，其時適於近旁修理機車，因聽聞乙○○之叫喊
    ，乃加入追捕行列），於臺中縣新社鄉○○路○段「國泰汽
    車修配廠」旁，合力加以逮捕，並扣得該置於甲○○住處宅
    前電線桿下方之第一級毒品海洛因３包（合計淨重0.27公克
    ，空包裝重0.82公克），而查獲上情。
二、案經臺中縣警察局東勢分局報告臺灣臺中地方法院檢察署檢
    察官偵查起訴。
    理  由
一、證據能力部分：
  (一)被告丁○○爭執其於95年１月日下午２時分許，在臺中
    縣警察局東勢分局新社分駐所所作第一次警詢筆錄之證據能
    力，辯稱：「第一份筆錄是我受己○○警員的壓迫，才會作
    這樣的陳述」、「在製作筆錄之前，己○○叫我坐在角落，
    拿安全帽給我戴，拿一根木棍跟我說：如果我講一些他不喜
    歡聽的話，我就死定了！他還說他當天沒有上班，沒有穿制
    服，所以他沒有差」、「筆錄製作過程中，他問我說有沒有
    賣，我說沒有賣時，他口氣就變不好，並且說：你還說你沒
    有賣！」、「送到地檢署關於第一份筆錄的錄音帶應該是第
    二捲，第一捲部分他問我時，我一直說沒有，時間過太久他
    就說：你還說沒有！錄音帶超過，他就乾脆拿另外一捲錄音
    帶，叫我照著唸，當時筆錄已經整個作完了」、「（員警從
    逮捕到前往警局過程中，有無毆打你？）逮捕當時有，坐警
    車前往警局的路上沒有。是己○○警員毆打我」、「當時一
    開始不是己○○抓到我，是旁邊路人抓到我，抓到後，己○○才到他把我手折到身後，我跟他說我的手快斷了，他就說
    ：斷掉好！把我整個人壓到旁邊不曉得是（不是）果園的圍
    籬，（使我）整個身體和頭去撞圍籬。之後又把我壓在地上
    ，用我的臉去摩擦地面」等語。經本院依檢察官之聲請，傳
    訊證人乙○○、己○○及丙○○，依其等於本院審理中之證
    述，固無從認己○○於逮捕被告之時，有使用超乎必要之強
    制力之故意傷害被告行為存在（見本院審判筆錄第５、頁
    ），或於警詢過程前後，有以言詞恐嚇被告之行為（見本院
    審判筆錄第７、、頁）。惟經本院勘驗被告之第一次警
    詢錄音，發覺：(1)錄音內容雖然完整，惟其長度僅約十分鐘
    ，與筆錄記載之警詢時間約有五十五分鐘相去甚遠；(2)錄音
    內容雖然相當清晰，然詢答過程過於迅速、平順，復無法聽
    出有打字之聲音，實難認該警詢筆錄，係以一問一答之方式
    ，當場依被告之陳述所製作。是以，被告辯稱之：筆錄係預
    先製作完成，再交由其照唸等情，乃不無可能。該警詢錄音
    形式上雖具備全程連續錄音之外觀，實則違反刑事訴訟法第
    100條之１第１項前段規定之基本精神，復無從證明該次之警
    詢陳述，係出於其任意性之供述，是除被告於本院勘驗期日
    自承屬於其任意性供述之部分外（詳見本院卷第、頁）
    ，其餘部分，無論從刑事訴訟法第100條之２、第100條之１第
    ２項、第156 條第３項、第１項規定之精神觀之，審酌本案
    屬於死刑及無期徒刑以上之重罪，均應認無證據能力（另參
    刑事訴訟法第158條之４）。
  (二)至其餘之證據，除警員己○○之職務報告書，既經指定辯護
    人爭執，應認為無證據能力外，其餘：1.證人甲○○及丙○○於警詢中之陳述，均因其等於本院審理中到庭後，證稱於
    警詢中之陳述為實在（見本院審判筆錄第、、、頁
    ），依舉重以明輕之法理，參酌刑事訴訟法第159條之2之規
    定，自應認為具有證據能力。2.另證人甲○○、丙○○、己○○於檢察官訊問中之證述，既均經具結，且無顯不可信之
    情況，均應依刑事訴訟法第159 條之１第２項之規定，認具
    有證據能力。
二、訊據被告丁○○固坦承其毒品來源，均購自姓名年籍不詳綽
    號「阿文」之男子處，且其於95年１月日中午時許，曾
    經由甲○○以00- 00000000號之電話撥打其持用之00000000
    00號行動電話聯絡後，前往甲○○位於臺中縣新社鄉○○路
    ○段號之住處，將扣案之３包海洛因，以香菸盒裝盛，置
    於甲○○宅前之電線桿下方，惟於尚未離去之際，即因甲○○之父乙○○追呼搶劫，致於臺中縣東新路二段「國泰汽車
    修配廠」前，為路人、乙○○及己○○合力逮捕。惟矢口否
    認有何販賣第一級毒品海洛因予甲○○之行為，辯稱：因伊
    曾於94年月中旬，向甲○○調借五包海洛因，當日係欲先
    將該三包海洛因返還予甲○○，且伊於過程中，從未向甲○○之母丙○○索取三千元云云。
三、惟查：
  (一)證人甲○○曾自94年９月間起至95年１月中旬某日（時間約
    在１月日之前３天左右）止，先後１０餘次，以00-0000000
    0 號之家用電話或0000000000號之行動電話，撥打被告丁○○持用之0000000000號行動電話聯絡後，約在臺中縣石岡鄉
    ○○街某７─便利超商門口、臺中縣東勢鎮街上、東勢麥
    當勞、東勢加油站等不特定地點會面，而以１千元（超過１０
    次，惟是否達次無法確認）、２千元（２次或３次）、７
    千元（２次）、１萬元（１次）不等之價格，向被告購得數
    量不詳之第一級毒品海洛因，購買毒品之價金均已支付，並
    無積欠之情形，總金額約在３、４萬元以上等情，業據其於
    警詢、檢察官訊問及本院審理中，迭為證述甚詳（關於證人
    甲○○購買海洛因金額與次數之確認，詳見本院審判筆錄第
    至頁）。
  (二)另證人甲○○於95年１月日上午，因毒癮難耐，乃於時
    １０分許，以00- 00000000號之家用電話，撥打被告丁○○持
    用之0000000000號行動電話，約定向被告購買３千元之海洛
    因，嗣被告即於同日中午時許，攜系爭扣案之３包海洛因
    ，前往臺中縣新社鄉○○路○段號甲○○住處外，依甲○○於電話中之指示，將該３包海洛因以香菸盒裝盛之方式，
    置於甲○○住處前之電線桿下方，嗣被告於放置妥當後，欲
    待向甲○○收取３千元之際，即為甲○○之母丙○○發覺有
    異，經撿拾起該香菸盒查看，發覺內藏為疑似毒品之物，乃
    入內呼喚甲○○之父乙○○出面處理，乙○○正待向被告詢
    問，被告見機不對，立即拔腿逃逸，乙○○遂自後追呼「搶
    劫！」，致被告於距離不遠之「國泰汽車修配廠」前，為不
    知名之路人、乙○○及自後趕到之休假員警己○○合力逮捕
    ，並扣得系爭海洛因３包（合計淨重0.27公克，空包裝重0.
    82公克）等情，業經甲○○、丙○○、乙○○、己○○等人
    ，分別於警詢、檢察官訊問或本院審理中證述甚詳，並有被
    告持用之0000000000號行動電話聯絡雙向通聯紀錄、臺中縣
    警察局搜索扣押筆錄、扣押物品目錄表各一份、查獲現場與
    扣案物品相片五張、法務部調查局毒品鑑定通知書一紙（附
    於本院卷第頁）分別在卷可稽，自堪確認屬實。
  (三)被告丁○○雖辯稱：並無販賣海洛因予證人甲○○之行為，
    且伊於95年１月日當天在甲○○住處外放置之３包海洛因
    ，係欲用以償還先前向甲○○調借之海洛因云云。然查：證
    人甲○○於95年１月日，係主動撥打電話予被告，並於電
    話中，即已約明購買３千元之海洛因等情，迭據其於警詢、
    檢察官訊問及本院審理中證述甚詳。而證人丙○○於發覺被
    告行徑有異，出外查看後，被告尚向證人丙○○表明甲○○
    欠伊３千元，甲○○亦在旁附和稱：伊欠朋友（即被告）３
    千元等情，亦據證人丙○○、甲○○於檢察官訊問及本院審
    理中證述甚明。甚至，依證人乙○○於本院審理中證述之：
    伊太太事後有說被告要拿３千元等語之意旨，亦可得知：苟
    當時被告未開口向丙○○或甲○○索討３千元，甲○○亦未
    向丙○○索討３千元稱欲用以償還被告，證人丙○○或乙○○，又如何憑空杜撰該有關於「３千元」之證述？再從被告
    於警詢甚至於本院法官行羈押訊問時供述之「今天甲○○打
    電話給我要我幫他拿３千元海洛因」（見警詢卷第６頁）、
    「我拿３包給他要收３千元」、「因為甲○○藥癮發作，我
    才拿３千元海洛因給他」、「賣他也是３千元」等語（見本
    院聲羈卷訊問筆錄），均足見被告之提供該３包海洛因，確
    有３千元之約定對價。被告辯稱：係欲償還先前向甲○○調
    借之海洛因云云，自不可採。
  (四)再指定辯護人雖為被告辯護稱：證人甲○○因施用海洛因，
    而染有法定傳染病（病名詳卷），對於提供毒品之人，自有
    可能懷恨在心，因之，其所為之證述，不無出於報復之可能
    ，於別無其他證據可佐之情形下，不能盡信等語。然查：證
    人甲○○之施用毒品，非僅一朝一夕，而係連證人丙○○與
    乙○○，亦久已知悉（見本院審判筆錄第、頁），然本
    案查獲之過程，顯然並非證人甲○○或其他任何人預先設計
    之結果；再證人甲○○亦因本案之案發，經查獲有施用毒品
    之行為，而經裁定送勒戒處所觀察、勒戒，是從本案之案發
    過程言，實不能認係證人甲○○欲對被告採取之報復行動。
    另證人甲○○自警詢以迄檢察官訊問及本院審理中，所為之
    證述意旨均稱一致，對於無法肯認之部分（如購毒之次數）
    ，亦均以「不清楚」、「不能確定」等語答之，實未見有何
    故為陷害被告或輕率回答之處。再從證人甲○○係因毒癮難
    耐，而請求被告將海洛因送至其住處外，其二人素無任何仇
    怨（見偵查卷第頁被告之供述）等情觀之，實難認證人甲○○有何故為不利於被告之虛偽證言動機存在，其證言應堪
    採信。
  (五)被告丁○○已坦承其持有之海洛因，均為向綽號「阿文」之
    男子所購入，雖其否認有欲自提供海洛因予證人甲○○之行
    為中，藉以營利之意圖，辯稱：「沒有獲取利益」、「我是
    買３千元，賣他也是３千元，我沒有賺」云云（見警詢卷第
    ６頁、本院聲羈卷訊問筆錄），然查：依被告與證人甲○○
    所述，其等於案發前，僅認識近半年，並係經由朋友介紹始
    認識，期間雖曾一同出遊１至２次（並有一同施用毒品之行
    為），然關係依證人甲○○所述，僅「認識而已」、「不熟
    」（見偵查卷第頁、本院審判筆錄第頁），縱依被告所
    述，二人之交情亦僅為「普通好」（見偵查卷第頁），則
    被告若無營利之意圖，又何有１０餘次，迭經證人甲○○以電
    話聯絡後，即專程約在臺中縣石岡鄉○○街某７─便利超
    商門口、臺中縣東勢鎮街上、東勢麥當勞、東勢加油站等不
    特定地點會面，僅為當面交付海洛因予證人甲○○之可能（
    甚至如查獲當日，被告係親自將海洛因送往證人甲○○之住
    處，然依被告之供述，其從未到過證人甲○○之住處，見偵
    查卷第頁）？若謂被告僅基於幫助友人舒解毒癮之動機，
    而迭次提供毒品，則何以每次交付毒品之時，均同時向證人
    甲○○收取現金，甚至如查獲當日，於證人甲○○本不便出
    門、丙○○亦已發覺情形有異之際，仍未肯於放置海洛因後
    ，即離去現場，而有執意收取該３千元價款之意？由此均足
    見：依被告與證人甲○○之交情，實不足以作為被告１０餘次
    專程將海洛因交予證人甲○○，僅出於幫助友人之動機而收
    取購買海洛因成本價之合理解釋，其之提供證人甲○○海洛
    因，意在取得證人甲○○交付之對價甚明，而能驅使其１０餘
    次專程將海洛因送到之動力者，實於其中有利可圖一項而已
    ，其有自販賣海洛因予證人甲○○之行為營利之意圖，亦堪
    認定。
  (六)最後，證人甲○○雖就向被告購買金額為１千元與２千元之
    海洛因之次數無法確認，而分別稱：超過１０次，惟是否達
    次無法確認、２次或３次等語，然此部分參酌其所為之證述
    ，依「罪疑唯輕」之原則，自應認定被告丁○○販賣予證人
    甲○○金額１千元與２千元海洛因之次數，分別為次與２
    次。依此計算，被告因販賣海洛因而向證人甲○○取得之全
    部價款，應為三萬九千元（計算式為：1,000x11+2,000x2+7
    ,000x2+10,000x1=39,000）。
  (七)綜上所述，本件事證明確，被告犯行，堪以認定。
四、核被告丁○○所為，係犯毒品危害防制條例第４條第１項之
    販賣第一級毒品罪。其先後多次所為犯行，時間緊接、方法
    相同，又係觸犯構成要件相同之罪名，顯係基於概括犯意為
    之，應依連續犯之規定，論以連續販賣第一級毒品一罪；而
    因該條犯罪之法定本刑，已為死刑或無期徒刑，自不得加重
    。又被告雖有連續販賣第一級毒品海洛因之犯行，惟其販賣
    之次數僅１０餘次，所得僅３萬９千元，對象復僅證人甲○○
    一人，而其年紀尚輕，雖有少年非行紀錄存在（詳其前案紀
    錄表所載），畢竟從未曾入監執行，或因一時思慮未周，致
    蹈本案之犯行，然其犯罪之情節，既與一般長期、大量販賣
    毒品之人有別，如仍處以法定最低之無期徒刑，仍嫌過重，
    亦與憲法明文規定之「比例原則」或刑法上之「罪刑相當原
    則」有違，是其犯罪之情狀，相較於毒品危害防制條例第４
    條第１項之法定刑言，在客觀上仍足以引起一般人之同情，
    尚堪憫恕，是公訴意旨雖認應處以被告無期徒刑（見本院審
    判筆錄第頁），本院仍認宜依刑法第五十九條之規定，減
    輕其刑。爰審酌被告販賣第一級毒品海洛因之行為，足以戕
    害證人甲○○之健康，進一步危及甲○○家庭生活之穩定性
    ，並生對於社會社序或公共安全之潛在危害，其遺害實深，
    且其犯後未能坦承犯行，供述前後不一，自未見有何悔意可
    言，然其畢竟年紀既輕、犯罪之情節亦非重大及其素行（此
    部分均已詳如前述））、犯罪之動機與目的等一切情狀。予
    以量處如主文所示之刑，以示懲儆（公訴人雖對於被告求處
    併科萬元之罰金，然本院審酌情節，認以科處被告８年２
    月之有期徒刑，已足以治被告之罪，並無併科罰金之必要）
    。至扣案之海洛因３包（合計淨重0.27公克，空包裝重0.82
    公克），既為因本案查獲之第一級毒品，自應依毒品危害防
    制條例第條第１項前段之規定，沒收銷燬之。而被告因販
    賣第一級毒品所得之財物３萬９千元，則應依同條例第條
    第１項之規定沒收，如全部或一部不能沒收時，以其財產抵
    償之（另於被告身上扣得之第一級毒品海洛因、葡萄糖、殘
    渣袋、夾鍊空袋、藥杓等物，或與本案無關，或因被告本身
    亦有施用第一級毒品海洛因之事實，無從遽認為必係其供販
    賣海洛因所用之物，爰不於本案中宣告沒收，附此敘明）。
據上論斷，應依刑事訴訟法第二百九十九條第一項前段，毒品危
害防制條例第四條第一項、第十八條第一項前段、第十九條第一
項，刑法第十一條、第五十六條、第五十九條，判決如主文。
本經檢察官李斌到庭執行職務。
中    華    民    國    95    年    6     月    22    日
                臺灣臺中地方法院刑事第六庭
                    審判長法  官  簡 源 希
                          法  官  林 念 祖
                          法  官  鄧 敏 雄
上正本證明與原本無異
如不服本判決，應於送達後十日內向本院提出上訴狀（須附繕本
），上訴於臺灣高等法院臺中分院。
                          書記官  黃 士 益
中    華    民    國    95    年    7     月    11    日
附錄本案論罪科刑法條全文：
毒品危害防制條例第４條第１項
製造、運輸、販賣第一級毒品者，處死刑或無期徒刑；處無期徒
刑者，得併科新臺幣１千萬元以下罰金。


司法院資訊處製作；財團法人民間司法改革基金會備份。
